【裁判字號】    97,訴,3209
【裁判日期】    971212
【裁判案由】    違反毒品危害防制條例
【裁判全文】
臺灣彰化地方法院刑事判決              97年度訴字第3209號
公  訴  人  臺灣彰化地方法院檢察署檢察官
被      告  甲○○
上列被告因違反毒品危害防制條例案件，經檢察官提起公訴（97
年度毒偵字第4133號），本院合議庭裁定由受命法官獨任進行簡
式審判程序，茲判決如下：
    主  文
甲○○施用第一級毒品，累犯，處有期徒刑壹年捌月。
    犯罪事實
一、甲○○曾於民國86年間因違反麻醉藥品管理條例案件，經本
    院以85年度易字第1505號刑事判決判處有期徒刑6 月，經上
    訴由臺灣高等法院臺中分院以85年度上易字第2348號刑事判
    決撤銷原審判決，改判處有期徒刑7 月確定；又因違反麻醉
    藥品管理條例、竊盜、偽造有價證券案件，經本院分別以86
    年度訴字第468 號、86年度易字第1474號、86年度訴字第69
    2 號刑事判決各判處有期徒刑7 月、4 月、3 年2 月確定，
    並經聲請本院裁定應執行有期徒刑3 年10月確定後，經移送
    入監接續執行，於87年12 月1日縮短刑期假釋出監並付保護
    管束，復於假釋保護管束期間，於90年間因轉讓第2 級毒品
    案件，經本院以90年度訴字第700 號刑事判決判處有期徒刑
    8 月確定，並經撤銷前揭假釋，應執行殘刑有期徒刑1 年6
    月2 日，而接續執行，並於92年10月15日因縮刑期滿執行完
    畢【構成累犯】；另於93年間因連續施用第2 級毒品案件，
    經本院以93年度易字第254 號刑事判決判處有期徒刑7 月，
    經上訴由臺灣高等法院臺中分院以93年度上易字第1411號刑
    事判決撤銷原審判決，改判處有期徒刑10月確定；又於94年
    間因贓物罪，經本院以94年度易字第46號刑事判決判處有期
    徒刑5 月確定；另於94年間因偽造文書等案件，經本院以94
    年度易字第9 號刑事判決判處有期徒刑1 年2 月，經上訴由
    臺灣高等法院臺中分院以94年度上易字第510 號刑事判決撤
    銷原審判決，改判處有期徒刑3 年確定；又於94年間因施用
    第1 級毒品案件，經本院以94年度訴字第404 號刑事判決判
    處有期徒刑8 月確定；又於94年間因施用第2 級毒品案件，
    經本院以94年度易字第762 號刑事判決判處有期徒刑1 年確
    定後，經移送接續執行，並經依中華民國96年罪犯減刑條例
    聲請臺灣高等法院臺中分院以96年度聲減字第1771號裁定就
    上揭案件除偽造文書案件外，各減為有期徒刑5 月、4 月、
    2 月又15日、6 月，且就前揭各罪定應執行有期徒刑3 年9
    月確定，甫於97年7 月30日縮短刑期假釋出監並付保護管束
    ，應至98年5 月11日保護管束期滿【未構成累犯】。其前於
    89年間因施用第2 級毒品案件，經本院以89年度毒聲字第30
    75號裁定送勒戒處所觀察、勒戒後，認無繼續施用毒品之傾
    向，於89年10月17日觀察、勒戒執行完畢釋放，經臺灣彰化
    地方法院檢察署檢察官以89年度毒偵緝字第592 、593 號、
    89年度毒偵字第5025號為不起訴處分確定；復於前揭觀察、
    勒戒執行完畢釋放5 年內，於93年間因連續施用第2 級毒品
    ，經本院以93年度易字第254 號刑事判決判處有期徒刑7 月
    ，經上訴由臺灣高等法院臺中分院於93年12月31日以93 年
    度上易字第1411號刑事判決撤銷原審判決，改判處有期徒刑
    10月確定。詎其不知悔改，於前揭保護管束期間內，明知海
    洛因業經公告為毒品危害防制條例第2 條第2 項第1 款所列
    管之第1 級毒品，不得非法持有、施用，並於前揭觀察、勒
    戒執行完畢釋放後5 年內，於93年間再犯施用毒品案件，經
    法院判處罪刑確定後，復另基於施用第1 級毒品海洛因之犯
    意，於97年9 月20日晚上10時許，在其友人位於彰化縣和美
    鎮道○路某不詳門牌之住處內，將海洛因摻入香菸內點燃吸
    用之方式，施用第1 級毒品海洛因1 次。嗣經臺灣彰化地方
    法院檢察署觀護人於97年9 月22日通知其至臺灣彰化地方法
    院檢察署採尿，並於同日上午10時42分採尿送驗後，始知上
    情。
二、案經臺灣彰化地方法院檢察署觀護人簽請臺灣彰化地方法院
    檢察署檢察官偵查起訴。
    理  由
一、本案被告甲○○所犯係死刑、無期徒刑、最輕本刑為3 年以
    上有期徒刑以外之罪，其於準備程序就前揭被訴事實為有罪
    之陳述，經受命法官告知簡式審判程序之旨，並聽取其與公
    訴人之意見後，本院認無不得或不宜改依簡式審判程序進行
    之處，爰依刑事訴訟法第273 條之1 第1 項、第284 條之1
    ，裁定本案由受命法官獨任進行簡式審判程序，合先敘明。
二、訊據被告對其於上揭時、地，施用第1 級毒品海洛因1 次之
    事實，於本院審理時坦承不諱（參見本院97年11月28日審判
    筆錄）。另查：
  (一)被告係於97年9 月22日上午10時42分，經臺灣彰化地方法院
    檢察署採尿員採集被告尿液送驗結果，呈嗎啡陽性反應，此
    有中山醫學大學附設檢驗科藥物檢測中心97年10月2 日尿液
    檢驗報告及施用毒品犯受保護管束人尿液檢體監管紀錄表各
    1 份（參見臺灣彰化地方法院檢察署97年度毒偵字第4133號
    偵查卷宗第3 頁、第4 頁）附卷可稽，足見被告確有施用第
    1 級毒品海洛因之事實，應可認定。
  (二)按海洛因施用入人體後水解還原成嗎啡，再循嗎啡之代謝方
    式排出體外，業據行政院衛生署藥物食品檢驗局73藥檢壹字
    第030221號函說明綦詳，且依醫學臨床實驗及根據英國藥學
    會出版Isolation and Indentification of Drugs一書第2
    版載明：口服或注射海洛因後可快速吸收，並於血液中迅速
    代謝成6 —乙醯嗎啡，然後轉變成嗎啡；再毒品施用後於尿
    液、血液中可檢出之最大時限，與施用劑量、施用頻率、施
    用方式、施用者飲水量之多寡、個人體質、檢體收集時間點
    及所用檢測方法之靈敏度等因素有關，因個案而異，一般於
    尿液中可檢出之最大時限，古柯鹼為施用後1 至4 天、海洛
    因為2 至4 天、嗎啡為2 至4 天、大麻為1 至10天、安非他
    命為1 至4 天、甲基安非他命為1 至5 天、MDMA為1 至4 天
    、MDA 為1 至4 天、Ketamine為2 至4 天等語，業經行政院
    衛生署管制藥品管理局92年7 月23日管檢字第0920005609號
    函載明明確。是依上開說明，佐以被告前揭尿液檢驗報告，
    被告自白於前揭時間，有施用第1 級毒品海洛因1 次等語，
    核與前揭事證相符，應堪採信。
  (三)施用第1 、2 級毒品為犯罪行為，毒品危害防制條例第10條
    定有處罰明文。故施用第1 、2 級毒品者，依前揭規定本應
    科以刑罰。惟基於刑事政策，對合於一定條件之施用者，則
    依同條例第20條、第23條之規定，施以觀察、勒戒及強制戒
    治之保安處分。毒品危害防制條例於92年7 月9 日修正公布
    ，自93年1 月9 日施行，其中第20條、第23條將施用毒品之
    刑事處遇程序，區分為「初犯」及「5 年內再犯」、「5 年
    後再犯」。依其立法理由之說明：「初犯」，經觀察、勒戒
    或強制戒治後，應為不起訴處分或不付審理之裁定；經觀察
    、勒戒或強制戒治執行完畢釋放後，「5 年內再犯」者，因
    其再犯率甚高，原實施之觀察、勒戒及強制戒治既已無法收
    其實效，爰依法追訴或裁定交付審理。至於經觀察、勒戒或
    強制戒治執行完畢釋放後，「5 年後再犯」者，前所實施之
    觀察、勒戒或強制戒治已足以遮斷其施用毒品之毒癮，為期
    自新及協助其斷除毒癮，仍適用「初犯」規定，先經觀察、
    勒戒或強制戒治之程序。從而依修正後之規定，僅限於「初
    犯」及「5 年後再犯」2 種情形，始應先經觀察、勒戒或強
    制戒治程序。倘被告於5 年內已再犯，經依法追訴處罰，縱
    其第3 次（或第3 次以上）再度施用毒品之時間，在初犯經
    觀察、勒戒或強制戒治執行完畢釋放5 年以後，已不合於「
    5 年後再犯」之規定，且因已於「5 年內再犯」，顯見其再
    犯率甚高，原實施觀察、勒戒或強制戒治，已無法收其實效
    ，即應依該條例第10條處罰（最高法院95年度第7 次刑事庭
    會議決議、最高法院97年度第5 次刑事庭會議決議要旨參照
    ）。經查，被告前於89年間因施用第2 級毒品案件，經本院
    以89年度毒聲字第3075號裁定送勒戒處所觀察、勒戒後，認
    無繼續施用毒品之傾向，於89年10月17日觀察、勒戒執行完
    畢釋放，經臺灣彰化地方法院檢察署檢察官以89年度毒偵緝
    字第592 、593 號、89年度毒偵字第5025號為不起訴處分確
    定；復於前揭觀察、勒戒執行完畢釋放5 年內，於93年間因
    連續施用第2 級毒品，經本院以93年度易字第254 號刑事判
    決判處有期徒刑7 月，經上訴由臺灣高等法院臺中分院於93
    年12月31日以93年度上易字第1411號刑事判決撤銷原審判決
    ，改判處有期徒刑10月確定等情之事實，此有臺灣高等法院
    被告前案紀錄表、臺灣彰化地方法院檢察署刑案資料查註紀
    錄表各1 份附卷可參。被告前既曾因施用毒品案件，經觀察
    、勒戒後，復於觀察、勒戒執行完畢釋放後5 年內，再犯施
    用毒品罪，且經法院判處罪刑，嗣後業經確定，被告於犯罪
    事實欄一所示時間再度施用海洛因之犯行等情，即非屬毒品
    危害防制條例第20條第3 項所定「5 年後再犯」之情形，檢
    察官逕行起訴，要無不合。依前開說明，本案被告上開所為
    ，係於上揭觀察、勒戒執行完畢釋放後5 年內，再犯施用毒
    品罪，且經法院判處罪刑後，再度犯本案之毒品危害防制條
    例第10條第1 項施用第1 級毒品罪，本案事證明確，被告上
    開犯行，洵堪認定。
三、按海洛因為毒品危害防制條例第2 條第2 項第1 款所明定之
    第1 級毒品。核被告所為，係犯同條例第10條第1 項之施用
    第1 級毒品罪。被告持有第1 級毒品進而施用，持有之低度
    行為為施用之高度行為所吸收，不另論持有毒品之罪。另查
    ，被告曾於86年間因違反麻醉藥品管理條例案件，經本院以
    85年度易字第1505號刑事判決判處有期徒刑6 月，經上訴由
    臺灣高等法院臺中分院以85年度上易字第2348號刑事判決撤
    銷原審判決，改判處有期徒刑7 月確定；又因違反麻醉藥品
    管理條例、竊盜、偽造有價證券案件，經本院分別以86年度
    訴字第468 號、86年度易字第1474號、86年度訴字第692 號
    刑事判決各判處有期徒刑7 月、4 月、3 年2 月確定，並經
    聲請本院裁定應執行有期徒刑3 年10月確定後，經移送入監
    接續執行，於87年12月1 日縮短刑期假釋出監並付保護管束
    ，復於假釋保護管束期間，於90年間因轉讓第2 級毒品案件
    ，經本院以90年度訴字第700 號刑事判決判處有期徒刑8 月
    確定，並經撤銷前揭假釋，應執行殘刑有期徒刑1 年6 月2
    日，而接續執行，並於92年10月15日因縮刑期滿執行完畢等
    情，此有臺灣高等法院被告前案紀錄表、臺灣彰化地方法院
    檢察署刑案資料查註紀錄表各1 份存卷可考，其於5 年內故
    意）再犯本案有期徒刑以上之罪，應依刑法第47條第1 項之
    規定，論以累犯，並加重其刑。爰審酌被告雖施用毒品乃自
    戕一己之身體健康，尚未對他人造成危害，且犯後已坦承犯
    行，態度尚稱良好，然其前因施用毒品案件，經觀察、勒戒
    執行完畢釋放5 年內，再犯施用毒品罪，經法院判處罪刑確
    定後，另其於93年間因連續施用第2 級毒品案件，經本院以
    93年度易字第254 號刑事判決判處有期徒刑7 月，經上訴由
    臺灣高等法院臺中分院以93年度上易字第1411號刑事判決撤
    銷原審判決，改判處有期徒刑10月確定；又於94年間因贓物
    罪，經本院以94年度易字第46號刑事判決判處有期徒刑5 月
    確定；另於94年間因偽造文書等案件，經本院以94年度易字
    第9 號刑事判決判處有期徒刑1 年2 月，經上訴由臺灣高等
    法院臺中分院以94年度上易字第510 號刑事判決撤銷原審判
    決，改判處有期徒刑3 年確定；又於94年間因施用第1 級毒
    品案件，經本院以94年度訴字第404 號刑事判決判處有期徒
    刑8 月確定；又於94年間因施用第2 級毒品案件，經本院以
    94年度易字第762 號刑事判決判處有期徒刑1 年確定後，經
    移送接續執行，並經依中華民國96年罪犯減刑條例聲請臺灣
    高等法院臺中分院以96年度聲減字第1771號裁定就上揭案件
    除偽造文書案件外，各減為有期徒刑5 月、4 月、2 月又15
    日、6 月，且就前揭各罪定應執行有期徒刑3 年9 月確定，
    甫於97年7 月30日縮短刑期假釋出監並付保護管束，應至98
    年5 月11日保護管束期滿，亦此有臺灣高等法院被告前案紀
    錄表、臺灣彰化地方法院檢察署刑案資料查註紀錄表各1 份
    存卷可考，其甫經中華民國96年罪犯減刑條例減刑後假釋出
    監，仍未能徹底戒絕毒品，竟於保護管束期間內，復犯本案
    施用毒品罪，顯見其無戒毒悔改之意等一切情狀，量處如主
    文所示之刑。
據上論斷，應依刑事訴訟法第273 條之1 第1 項、第299 條第1
項前段，毒品危害防制條例第10條第1 項，刑法第11條前段、第
47條第1 項，判決如主文。
本案經檢察官謝雨青到庭執行職務。
中    華    民    國    97    年    12    月    12    日
                  刑事第八庭      法  官  唐中興
以上正本證明與原本無異。
如不服本判決，應於收受判決後10日內向本院提出上訴書狀，並
應敘述具體理由；其未敘述上訴理由者，應於上訴期間屆滿後20
日內向本院補提理由書（均須按他造當事人之人數附繕本「切勿
逕送上級法院」）。
中    華    民    國    97    年    12    月    12    日
                                  書記官  吳政
【附錄本案判決論罪科刑法條全文】：
毒品危害防制條例第10條
施用第1級毒品者，處6月以上5年以下有期徒刑。
施用第2級毒品者，處3年以下有期徒刑。


司法院資訊處製作；財團法人民間司法改革基金會備份。
